【裁判字號】    89,上易,909
【裁判日期】    890731
【裁判案由】    毀損
【裁判全文】
臺灣高等法院高雄分院刑事判決                    八十九年度上易字第九九號
    上訴人  台灣屏東地方法院檢察署檢察官
    被  告  甲○○
右上訴人因被告毀損債權案件，不服臺灣屏東地方法院八十九年度易字第一五號中
華民國八十九年三月十四日第一審判決（起訴案號：臺灣屏東地方法院檢察署八十八
年度偵字第五八四號），提起上訴，本院判決如左：
      主  文
上訴駁回。
      理      由
一、本案經本院審理結果，認為不能證明被告甲○○犯毀損債權罪，原審認被告甲○
    ○不構成毀損債權，而判決無罪，並無不當，原判決應予維持，並引用第一審判
    決書記載無罪之理由如附件。
二、經查：本件被告甲○○已與告訴人乙○○達成和解，有和解同意書附卷可憑，足
    見被告甲○○有償債之誠意，而無毀損債權之犯意，本案純屬債務不履行之民事
    糾紛，宜循民事程序解決債務問題，此外復查無其他確切証据証明被告甲○○有
    毀損債權犯罪情事，其犯罪即屬不能証明。
三、原審以不能証明被告甲○○毀損債權，依法諭知無罪，核無不合，檢察官上訴指
    摘原判決不當，為無理由，應予駁回。
四、據上論斷，應依刑事訴訟法第三百七十三條、第三百六十八條，判決如主文。
本案經檢察官林應華到庭執行職務。
中    華    民    國        八十九      年      七      月    三十一    日
                              臺灣高等法院高雄分院刑事第八庭
                                  審判長法官  郭雅美
                                        法官  洪兆隆
                                        法官  張盛喜
右正本證明與原本無異。
不得上訴。
                                      書記官  鄭翠芬
中    華    民    國        八十九      年      八      月      一      日
                                                                      Ｈ
附件
臺灣屏東地方法院刑事判決                          八十九年度易字第一五○號
    公訴人  臺灣屏東地方法院檢察署檢察官
    被  告  甲○○  男  四十六歲（民國○○○年○月○○○日生）
                    住屏東縣枋寮鄉○○路三三七號
                    身分證統一編號：Ｚ000000000號
右列被告因毀損案件，經檢察官提起公訴（八十八年度偵字第五八○四號），本院判
決如左：
     主  文
甲○○無罪。
     理  由
一、公訴意旨略以：被告甲○○因積欠乙○○新台幣（下同）二十萬元未還，乙○○
    遂持被告甲○○借款時所開立之本票向臺灣屏東地方法院聲請准予本票強制執行
    ，經法院於八十八年三月十九日裁定准許，詎被告甲○○於將受強制執行之際，
    意圖損害乙○○之債權，竟將其所有坐落屏東縣枋寮鄉○○段一○一四地號土地
    一筆及其上建物（門牌號碼：枋寮鄉○○路三三七號），於八十八年四月十六日
    ，以贈與方式移轉登記在其妻江月裡名下，致造成乙○○之債權無法受償。因認
    被告涉犯刑法第三百五十六條之毀損債權罪嫌。
二、公訴人認被告甲○○涉犯毀損債權罪嫌，無非係以告訴人之指訴及臺灣屏東地方
    法院民事裁定及送達證書為憑。訊據被告堅決否認有毀損債權犯行，辯稱：其係
    因與其前妻江月理離婚，而前開房屋係其前妻出資所興建，乃將房屋移轉予江月
    理，僅欠告訴人二十萬元，無須為此即脫產毀損債權等語。
三、按犯罪事實應依證據認定之，無證據不得推定其犯罪事實；又不能證明被告犯罪
    者，應諭知無罪之判決，刑事訴訟法第一百五十四條、第三百零一條第一項分別
    定有明文。而認定不利於被告之事實，須依積極證據，苟積極證據不足為不利於
    被告之事實之認定時，即應為有利於被告之認定，更不必有何有利之證據。而此
    所謂證據，須確能為被告有罪之證明，而無瑕疵可指者，始足當之；其為訴訟上
    之證明，則須至任何之一般人均認其為真正，而無所懷疑之程度，最高法院三十
    年上字第八一六號、六十九年度台上字第四九一三號、七十六年度台上字第四九
    八六號判例可資參酌。經查，坐落屏東縣枋寮鄉○○段一○一四地號土地，及其
    上建物（建號：屏東縣枋寮鄉○○段三四六號，門牌號碼屏東縣枋寮鄉○○路三
    三七號），於八十八年四月一日由被告甲○○贈與江月理，而前開土地於贈與江
    月理前已分別設定抵押權予屏東縣枋寮地區農會（最高限額一、六八○、○○○
    元及二、四○○、○○○元）、台灣省合作金庫（最高限額九六○、○○○元）
    、吳劉水仙（一、○○○、○○○元），又上揭建物於贈與江月理前亦已設定抵
    押權予屏東縣枋寮地區農會（最高限額四、○八○、○○○元）；次查，江月理
    雖受贈前開土地及建物，惟上揭抵押權仍存在於前開土地及建物，縱然前開土地
    及建物未移轉予江月理，被告對於告訴人僅有二十萬元債務，有本票可稽，而告
    訴人係普通債權人，前開土地及建物縱經拍賣，告訴人之受償順序仍在前開抵押
    權人之後；再查，告訴人雖於八十八年三月九日向本院聲請本票強制執行，經本
    院於八十八年三月十九日裁定，於八十八年四月十七日及五月一日送達被告（由
    江月理代收），而被告於八十八年四月一日即將前開土地及建物贈與江月理，並
    與江月理於八十八年四月二日協議離婚，於同年四月二十二日申請離婚登記，有
    聲請狀、本院民事裁定、送達證書、離婚協議書、戶籍謄本、屏東縣枋寮地政事
    務所函附土地登記申請書、贈與所有權移轉契約書等可考，是以被告移轉前開土
    地及建物予江月理時，尚未收受民事強制執行裁定；復查，被告與江月理離婚前
    經常爭吵，嗣二人協議離婚，子女由江月理監護，為使江月理及其子女有房屋可
    居住，乃將前開建物及土地分歸江月理乙節，業據證人李嘉玲於本院審理中證述
    在卷（見本院八十九年二月十一日審判筆錄），衡諸前開民事裁定於被告與江月
    理離婚及將前開土地及建物贈與江月理後始送達被告，江月理受贈前開土地及建
    物，仍承受前開抵押債務，前開土地及建物縱未移轉予江月理而經強制執行，告
    訴人之債權亦可能無法受償分文，而被告亦僅欠告訴人二十萬元，被告應尚無須
    如此大費周章以逃避對於告訴人之小額債務，是以被告因與江月理離婚，子女由
    江月理監護，而將前開土地及建物贈與江月理，足認被告主觀上並無毀損債權之
    故意，是以尚難遽入被告於毀損債權之罪責；此外，復查無其他積極證據足證被
    告有公訴人所指之犯行，被告之犯行即無從證明，爰依上開說明，應諭知被告無
    罪之判決。
四、據上論斷，應依刑事訴訟法第三百零一條第一項，判決如主文。
本案經檢察官許英輝到庭執行職務
中      華      民      國    八十九    年      三      月     十四     日
                                  臺灣屏東地方法院刑事第二庭
                                      法  官    林麗玉
右正本證明與原本無異。
對於本判決如有不服應於收受送達後十日內向本院提出上訴書狀上訴於台灣高等法院
高雄分院並按他造當事人之人數附具繕本。
                                      書記官   徐水英
中      華      民      國    八十九    年      三      月     十四     日


司法院資訊處製作；財團法人民間司法改革基金會備份。
